【裁判字號】    98,訴,372
【裁判日期】    980730
【裁判案由】    妨害自由
【裁判全文】
臺灣臺南地方法院刑事判決               98年度訴字第372號
公  訴  人  臺灣臺南地方法院檢察署檢察官
被      告  戊○○
選任辯護人  張文嘉律師
上列被告因妨害自由案件，經檢察官提起公訴（97年度偵字第55
05號），本院判決如下：
    主  文
戊○○以非法方法，剝奪人之行動自由，未遂，處有期徒刑參月
，如易科罰金，以新台幣壹仟元折算壹日。
    事  實
一、緣姚周良與己○○間前因外勞仲介費用爭議，雙方有所債務
    糾紛，姚周良因欲赴己○○所經營位於臺南市○○區○○路
    5段512巷之建築板模料廠，與己○○協商處理上述債務事宜
    ，姚周良並請託戊○○、丙○○、許庭榕共同偕同前往，而
    於民國97年1月4日上午8時許，姚周良與葉高通2人一同開車
    前往己○○位於臺南市○○區○○路5段512巷之建築板模料
    廠，戊○○、丙○○、許庭榕3人則共同搭乘另一部車前往
    己○○位於臺南市○○區○○路5段512巷之建築板模料廠，
    戊○○、丙○○、許庭榕3人因先行到達現場，即由戊○○
    、丙○○2人進入己○○所經營之建築板模料廠（現場建築
    板模料廠共有第一料廠、第二料廠，被告係先進入第一料廠
    ），欲與己○○協商己○○與姚周良之債務問題，而因己○○認為其並未積欠姚周良債務，不願與姚周良協商債務問題
    ，己○○並欲離開現場，往建築板模料廠內部方向走去，戊○○因見己○○不願與待姚周良協商債務問題且欲離去，戊○○為阻止己○○離去，其為留住己○○以待姚周良到場協
    調債務問題，此時竟基於妨害己○○行動自由之犯意，以右
    手勒住己○○脖子制止己○○行動之強暴方式，欲阻止己○○離去，然仍為己○○所強力掙脫，戊○○欲限制己○○行
    動自由之動作，因而未遂，己○○於掙脫後，即離開現場而
    往建築板模料廠內部方向跑去，並前往相鄰之另一建築板模
    料廠（第二料廠），欲躲避戊○○等人之糾纏，戊○○見狀
    ，即與丙○○、許庭榕2人開車前往第二料廠找尋己○○，
    姚周良、葉高通2人亦隨後駕車至第二料廠，而因未能尋獲
    己○○，且警方已據報至第一料廠現場，戊○○等人即返回
    第一料廠，並隨同到場處理警員至安佃派出所，己○○隨後
    亦至安佃派出所提出告訴，因而查獲上情。
二、案經己○○訴由臺南市警察局第三分局報告臺灣臺南地方法
    院檢察署檢察官偵查起訴。
    理  由
一、按被告以外之人於審判外之陳述，經當事人於審判程序同意
    作為證據，法院審酌該言詞陳述或書面陳述作成時之情況，
    認為適當者，亦得為證據，刑事訴訟法第159條之5第1項定
    有明文。查被告戊○○於本院審理時對證人己○○於警詢（
    見警詢筆錄）所為筆錄之證據能力並不爭執，且本院依卷內
    資料審酌該警詢筆錄作成時之情況，亦認為並未有何違背法
    律或其他相關規定之情事，而應認為適當，是依刑事訴訟法
    第159條之5第1項之規定，證人己○○於警詢所作之筆錄，
    為傳聞法則之例外而具有證據能力，本院自得引為判決參考
    之依據；至檢察官所引用之其餘供述證據（包括證人丁○○○、甲○○於偵查中之證詞）及非供述證據，被告於本案言
    詞辯論終結前，亦均未爭執其證據能力，本院審酌各該證據
    均非違法蒐證取得之證據，復經本院於審判期日就上開證據
    依法進行調查、辯論，依法應有證據能力，先予敘明。
二、訊據被告戊○○矢口否認有為妨害被害人己○○行動自由之
    事實，辯稱：被告固受姚周良之請託而於97年1月4日8時許
    偕同姚周良至己○○經營之料廠協商債務問題，然被告至現
    場時，姚周良尚未到場，即由被告與丙○○進入己○○之料
    廠，見到己○○，被告告以姚周良過一會兒會到，希望不要
    發生爭執，因該地點有在吊板模，為了安全，被告乃向己○○告知是否到門口之工寮等候，但己○○未理會即逕自往後
    面走去，被告以為告訴人是去安排工人作業，不料告訴人久
    久未回，被告才與丙○○開車去第二料廠，被告未曾以右手
    勒住己○○脖子妨害己○○之行動自由，當時係因談話地點
    有機器施作板模吊掛，為了安全問題，被告方請己○○至旁
    邊談話，反而被誤解為妨害自由，另己○○是故意跳入水中
    ，再誣指被告妨害自由，讓姚周良不敢再向其索討債務云云
    。惟查：
（一）被告曾受姚周良之請託，於97年1月4日8時許，赴被害人
      己○○所經營位於臺南市○○區○○路5段512巷之建築板
      模料廠，欲與己○○協商處理債務事宜，被告乃與丙○○
      、許庭榕共計3人共同搭車前往，到達現場後，被告即與
      丙○○2人共同進入己○○所經營之建築板模料廠（第一
      料廠），欲與己○○協商己○○與姚周良之債務問題，當
      時並曾與己○○見面接觸之情，為被告所不否認在卷，且
      有證人即被害人己○○於警詢及本院審理中之證述在卷，
      自可確定為真實。
（二）而被告與丙○○2人於97年1月4日上午8時許進入被害人己○○所經營位於臺南市○○區○○路5段512巷之建築板模
      料廠，因被害人己○○不願意協商債務，走料廠後面的方
      向要離去，卻遭被告以右手勒住脖子，然遭被害人己○○
      掙脫，被害人己○○掙脫後，為避免遭被告糾纏，即往第
      二料廠方面跑去，情急之下，並曾跳落水溝，致使全身衣
      物因潮濕而沾滿泥土，被告並曾與其他人駕車前往第二料
      廠欲找尋被害人之情，業據證人即被害人己○○於警詢（
      見97年1月4日、97年2月20日警詢筆錄）及本院審理中證
      述在卷（見本院98年7月16日審判筆錄），並有被害人己○○報案時全身衣物潮濕而沾滿泥土之照片2份在警詢卷
      可據；而證人丁○○○、甲○○於偵查中及本院審理時，
      亦均證述於97年1月4日8時許，在被害人己○○所經營位
      於臺南市○○區○○路5段512巷之建築板模料廠，曾目睹
      被告以右手勒住被害人己○○脖子，而後為被害人己○○
      所掙脫之事實（見98年1月16日訊問筆錄、本院98年7月16
      日審判筆錄）；而以被害人己○○所證述遭被告妨害自由
      內容，與證人丁○○○、甲○○2人所證述遭被告以右手
      勒住脖子之情相符，又本院審理中，上述證人3人到庭所
      證陳描述事發當時被告係以右手勒住被害人己○○脖子之
      狀態，亦均相符，有卷附照片6紙在審理卷可據，則被害
      人即證人己○○於警詢及本院審理時所證述於上述時間、
      地點，曾遭被告以強制力限制其行動自由之事實，即屬可
      信。
（三）被告戊○○於上述第一料廠與被害人己○○見面後，被害
      人己○○曾離開見面現場，而後被告即與丙○○、許庭榕
      2人開車前往第二料廠找尋己○○，姚周良、葉高通2人亦
      隨後駕車至第二料廠，然未能尋獲被害人己○○之事實，
      業據被告陳述在卷，核與證人丙○○於本院審理中證述情
      節相符（見本院98年7月16日審判筆錄）；又被害人己○○其後於安佃派出所，全身衣物因潮濕而沾滿泥土之事實
      ，有警詢卷所附照片2紙可據，被害人即證人己○○亦到
      庭證述係因遭被告等人追逐，而跳入水溝所致等語（見本
      院98年7月16日審判筆錄）；證人丙○○亦證述於警局看
      見被害人己○○全身都濕了，還有污泥等語（見本院98年
      7 月16日審判筆錄）；另證人丙○○亦證述事發當天，是
      姚周良邀約去被害人己○○經營之建築板模料廠，當天被
      告戊○○的手有輕輕碰觸到己○○的肩膀，用撥的等語（
      見本院98年7月16日審判筆錄）；此外，被告亦承認係受
      姚周良之請託，赴被害人己○○所經營建築板模料廠，欲
      協商債務清償事宜等語。依據上述事發經過之情狀分析，
      可證被害人己○○與被告戊○○見面後，被害人己○○應
      不願意與被告戊○○等人協商債務事宜而離去現場，否則
      被告等人即無駕車赴第二料廠找尋被害人己○○之必要；
      又被害人己○○於事發當日因遭被告等人追逐而跳入水溝
      ，其後至安佃派出所，全身淋濕，還有污泥之情，已如前
      述，顯見被害人己○○與被告見面後，被害人己○○離開
      過程之緊急；而被害人己○○既不願意與姚周良協商債務
      ，執意離去，被告於當時，欲阻止被害人己○○離去，以
      待姚周良到場協調債務問題，而以其右手勒住被害人己○○脖子制止被害人己○○之行動，欲阻止被害人己○○離
      去之情，即符合常情；故證人己○○、丁○○○、甲○○
      3人之上述證詞，即屬符合常情，而為可信；被告於97 年
      1月4日8時許，在被害人己○○位於臺南市○○區○○路5
      段512巷之建築板模料廠，曾以右手勒住被害人己○○脖
      子，阻止被害人己○○離開現場，而限制被害人己○○行
      動自由之事實，亦可資認定。
（四）被告雖為上述之辯解，並以證人丙○○之證詞為據。然被
      告曾於上述時間、地點，以右手勒住被害人己○○脖子之
      事實，業據證人己○○、丁○○○、甲○○3人證述在卷
      ，且上述證人之證詞，依據事發當時客觀情況分析，為可
      採信之情，已如前述；況且被告如僅係要被害人己○○至
      安全地點交談，則被害人己○○何須急忙離開，被告與丙○○、許庭榕3人何須開車至第二料廠找尋被害人，姚周
      良、葉高通2人又何須接續至第二料廠找尋被害人己○○
      ，被告之辯詞，即與客觀事實不符；證人丙○○雖於本院
      審理中到庭證述被告僅輕輕碰觸到己○○的肩膀，用撥的
      等語，顯係避重就輕迴護被告之詞，而不能採信；故被告
      之辯詞，即與事實不符。
（五）至於被害人己○○於上述時間、地點，雖遭被告以右手勒
      住脖子，然旋遭被害人己○○掙脫，被害人己○○掙脫後
      ，即往第二料廠方面跑去之情，業據被害人即證人己○○
      證述在卷，而證人丁○○○、甲○○2人亦證述看到被告
      勒住被害人脖子後，而後遭被害人掙脫等情（見本院98年
      7月16日審判筆錄）；本院再審酌被害人己○○雖遭被告
      施加強制力，欲制止被害人己○○離去現場，然其後仍為
      被害人己○○所掙脫，被害人己○○並離開現場，而急速
      往第二料廠方面移動，其後被告雖曾至第二料廠，亦未曾
      找尋到被害人之事實，已如前述；故被告雖曾著手於妨害
      被害人己○○之行動自由之行為，然被害人己○○並未因
      此而置於被告之實力支配狀態之下，其行動自由於事發當
      時尚未完全喪失，被告之妨害被害人己○○行動自由之行
      為，應屬未遂之階段，可資確定。
（六）故綜合上述，本件事證明確，被告所辯，要係諉卸之詞，
      不足採信。被告犯行堪以認定，應依法論科。
（七）至於被告另聲請傳喚證人葉高通到庭，待證事實為姚周良
      於本件事發當時並未在場，且姚周良到場時，警方已經到
      場之事實。惟上述待證事實，與本件被告所涉妨害自由犯
      行無涉，又本件事證已明，故無再傳喚證人葉高通到庭之
      必要，在此敘明。
三、核被告所為，係犯刑法第302條第1項、第3項之剝奪他人行
    動自由未遂罪；被告所犯上述未遂犯行，按既遂犯之刑減輕
    之；公訴意旨認被告所為，係構成剝奪他人行動自由既遂犯
    行，尚有所誤會，在此敘明；爰審酌被告曾數次至被害人經
    營事業處所欲處理債務，又債務處理，本有民事相關法律可
    循，被告卻不依循程序為之，又違反被害人意願，且本件係
    因處理債務問題而犯罪、犯罪之目的、手段不當、所生危害
    及犯罪後否認之態度等一切情狀，量處如主文所示之刑，並
    諭知得易科罰金之折算標準。
據上論斷，應依刑事訴訟法第299條第1項前段，刑法第302條第1
項、第3項、第41條第1項前段、刑法施行法第1條之1，判決如主
文。
本案經檢察官乙○○到庭執行職務。
中    華    民    國    98    年    7    月    30    日
                  刑事第八庭    審判長法  官  洪士傑
                                      法  官  許蕙蘭
                                      法  官  陳杰正
以上正本證明與原本無異。
如不服本判決應於收受本判決後10日內向本院提出上訴書狀，並
應敘述具體理由。其未敘述上訴理由者，應於上訴期間屆滿後20
日內向本院補提理由書狀（均須按他造當事人之人數附繕本）「
切勿逕送上級法院」。
                                      書記官  曾郁芳
中    華    民    國    98    年    8     月    3     日
附錄本案論罪科刑法條全文
中華民國刑法第302條
私行拘禁或以其他非法方法，剝奪人之行動自由者，處 5 年以下
有期徒刑、拘役或 3 百元以下罰金。
因而致人於死者，處無期徒刑或 7 年以上有期徒刑，致重傷者，
處 3 年以上 10 年以下有期徒刑。
第 1 項之未遂犯罰之。


司法院資訊處製作；財團法人民間司法改革基金會備份。
